【裁判字號】    98,上更(一),110
【裁判日期】    980617
【裁判案由】    妨害自由等
【裁判全文】
臺灣高等法院臺中分院刑事判決     98年度上更(一)字第110號
上  訴  人
即  被  告  戊○○
選任辯護人  林崑城律師
上  訴  人
即  被  告  己○○
選任辯護人  蔡宏修律師
上列上訴人等因妨害自由等案件，不服臺灣彰化地方法院93年度
訴字第1347號中華民國95年1月24日第一審判決（起訴案號：臺
灣彰化地方法院檢察署93年度偵字第4094、4917、4918、4919、
4930、5079、5628、7038號，併辦案號：同署94年度偵字第747
2、7805號），提起上訴，本院判決後經最高法院撤銷發回，本
院更為判決如下：
    主  文
原判決撤銷。
戊○○共同犯常業重利罪，處有期徒刑玖月，減為有期徒刑肆月
又拾伍日，如易科罰金以銀元佰元即新台幣玖佰元折算壹日；
扣案如附表一所示之物沒收。又共同犯剝奪他人行動自自罪，處
有期徒刑伍月，減為有期徒刑貳月又拾伍日，如易科罰金以銀元
佰元即新台幣玖佰元折算壹日。主刑部分應執行有期徒刑陸月
，如易科罰金以銀元佰元即新台幣玖佰元折算壹日。
己○○共同犯常業重利罪，處有期徒刑陸月，減為有期徒刑月
，如易科罰金以銀元佰元即新台幣玖佰元折算壹日；扣案如附
表一所示之物均沒收。又共同犯剝奪他人行動自自罪，處有期徒
刑陸月，減為有期徒刑月，如易科罰金以銀元佰元即新台幣
玖佰元折算壹日。主刑部分應執行有期徒刑伍月，如易科罰金以
銀元佰元即新台幣玖佰元折算壹日。
    事  實
一、戊○○係設於彰化縣彰化市○○路○段15號「中日當舖」之
    負責人，並僱用其兄己○○處理「中日當舖」之接洽、放貸
    、客戶資料、領錢等相關業務。戊○○、己○○兄弟2人為
    牟取不法利益，竟基於乘他人急迫，貸以金錢，而取得與原
    本顯不相當之重利，並賴以維生以之為業之犯意聯絡，於民
    國（下同）92年1月間起至93年6、7月間止，共同在附表二
    編號1-10號所示時地、戊○○另在附表二編號11-14號所示
    時地，以夾報方式，散發「中日工商融資、汽車借款，分期
    車可借，免留車」等字樣之廣告，或在自由時報刊登「票貼
    您的心、本人票、客票、以日計息、000000000中日汽車」
    之分類廣告，或以電視廣告，或以店面招牌廣告吸引客戶等
    方式，使急需用錢之不特定人，至「中日當舖」借款。或以
    接受票貼方式，質借現金，或未實際收取典當之汽車、SPA
    太空艙等質押物，而係由借款人於借款時簽立本票、典當借
    據收據等文件，並質押借款人之行車執照、國民身分證影本
    作擔保，利用如附表所示庚○○等人急迫需借款之際，以1
    個月為1期，大部分預扣第1期利息之方式（僅巳○○、癸○○、乙○○3人未預扣），盤剝月利大多為百分之9至12（僅
    辛○○1人百分之15，其餘均百分之9至12不等)，與原本顯
    不相當之重利，戊○○、己○○2人並以此方式借貸收取重
    利為生。
二、嗣因庚○○未能如期繳納利息，且於93年5月17日，前往臺
    中市○○路2之98號「大同當舖」欲再次辦理借款，戊○○
    於與當鋪公會傳真查詢借款人連線系統中得知庚○○欲前往
    該處辦理貸款，戊○○對於通知己○○等人前往向庚○○討
    債將非法剝奪他人行動自由、使人行無義務之事及恐嚇危害
    安全之情事非不能預見，且不違背其本意，仍基於不確定故
    意之犯意聯絡，通知己○○及3名不詳年籍之成年男子（下
    稱3名男子）共同前往大同當舖向庚○○索債，己○○及3名
    男子即基於非法剝奪他人行動自由、使他人行無義務之事及
    恐嚇他人危害安全之犯意聯絡及行為分擔，於同日13 時許
    ，眾人抵達該當舖之後，己○○留在車上等候，另3名男子
    進入「大同當舖」內，徒手毆打庚○○（傷害部分未據告訴
    ），以或拉或推前後包圍方式強押庚○○上車，2名男子將
    庚○○夾坐於後座中間，另1名男子駕車，己○○則坐於前
    座右側，開往臺中市○○路，途中後座之2名男子仍不斷徒
    手毆打庚○○，抵臺中市○○路一陸橋旁空地，己○○等人
    命庚○○下車及打電話籌錢，3名男子並繼續毆打庚○○，
    庚○○籌錢未果，己○○與3名男子又將庚○○載回「大同
    當舖」，己○○及3名男子前後非法剝奪庚○○行動自由約
    計1小時。轉回「大同當舖」後，由1名男子動手將庚○○皮
    包內之2張支票（臺中商業銀行南豐原分行、戶名鍾繼真、
    票號NFA0000000號及NFA0000000號、面額分別為新臺幣10萬
    5千元、12萬8千元）取走，己○○並令庚○○將身上之DA牌
    手錶1支、NOKIA牌可照相式行動電話1支交出，以供庚○○
    債務之擔保，使庚○○行無義務之事。己○○及3名男子並
    於離去前以加害生命之事向庚○○嚇稱：如果3天內不還錢
    ，會對其家人不利，連其父母也不會放過等語，致使庚○○
    心生畏懼而生危害於安全。嗣經警先於93年5月18日下午4時
    30分許，持搜索票前往彰化縣彰化市○○路○段15號「中日
    當舖」搜索而查獲，並扣得戊○○所有供經營重利常業所用
    ，印有「中日當舖」借款廣告打火機1個、借款廣告用名片2
    張、借款廣告用信封3個、借款廣告宣傳單3張、供借款人簽
    立之空白本票6本，及借款人丙○○身分證1張、庚○○等借
    款人簽立之本票73張及借據45張。再於94年8月29日上午11
    時20分許，經警搜索查扣戊○○所有供經營常業重利所用之
    借款廣告宣傳單1張。
三、案經彰化縣警察局彰化分局報請臺灣彰化地方法院檢察署檢
    察官偵查起訴，及彰化縣警察局鹿港分局、彰化縣警察局報
    請臺灣彰化地方法院檢察署檢察官移送併辦。
    理  由
一、證據能力部分：
(一)按被告以外之人（包括證人、鑑定人、告訴人、被害人及共
    同被告等）於檢察事務官、司法警察官或司法警察調查中所
    為之陳述，與審判中不符時，其先前之陳述具有較可信之特
    別情況，且為證明犯罪事實存否所必要者，得為證據，刑事
    訴訟法第159條之2定有明文。所謂「前後陳述不符」之要件
    ，應就前後階段之陳述進行整體判斷，以決定其間是否具有
    實質性差異，惟無須針對全部陳述作比較，陳述之一部分有
    不符，亦屬之。而所謂「較可信之特別情況」之情形，亦應
    就前後陳述時之各種外部情況進行比較，以資決定何者外部
    情況具有可信性。若陳述係在特別可信之情況下所為，則虛
    偽陳述之危險性即不高，雖係審判外陳述，仍得承認其有證
    據能力。本件證人午○○、庚○○於警詢時就被告己○○有
    無與3名男子至「大同當舖」將被害人庚○○強押帶走，共
    同妨害其身體自由等情事，証人庚○○之供述與其在原審審
    理中供證之情節大致相同，僅部分細節略有出入，難謂有實
    質性差異，其於偵查審理中亦未曾供稱其於警詢筆錄中所供
    非出於其自由意志，其先前之陳述且為證明犯罪事實存否所
    必要者，其警詢筆錄自有證據能力；証人午○○之供述雖與
    其在原審審理中所證不符，惟證人午○○於原審中證稱：「
    （問：你在警察局說有數名男子進入你店內，將證人庚○○
    拖去一部黑色的車子內，為何在警察局這樣說）我沒有這樣
    說，我沒有說拖出去。（問：為何在筆錄上面簽名捺印）我
    想說趕快做一做趕快走。（問：你的意思是警察亂寫？）不
    是。（問：為何這樣說）我忘記了。不是警察亂寫。我也是
    照實說，只有被告己○○進入」等語（原審卷二第37頁），
    且制作該筆錄之警員張安進亦供證：「（問：證人午○○有
    無說案發經過如何？）他說被害人在當舖的時候，是要去借
    錢，中日當舖如何知道證人庚○○在台中出現，經我們調查
    當舖沒有交代清楚，我們也無法求證，證人午○○有說證人
    庚○○被被告己○○和幾個人從店內帶出去的，詳細人數，
    筆錄中有記載，他說帶到外面去，但是帶到何處去，當舖的
    林先生沒有說，我們問被害人，被告己○○說被帶到某某地
    方去。我們是依照證人午○○的指述記載的。（問：在證人
    午○○製作筆錄的時候，被告戊○○、被告己○○、證人庚○○等人有無在旁邊？）沒有。（問：證人午○○製作筆錄
    的時候，精神狀況如何？）很正常，沒有任何異狀。（問：
    筆錄製作後，有無給他看過？）有，請他確認無誤與他說的
    一致後，再請他簽名蓋章。．．．（問：你如何擔保記載正
    確？）因為我們是公務  人員，記載不正確會構成偽造文書
    。（問：如何確定內容實在？）我們在筆錄最後，會給受詢
    問人確認筆錄跟他的意思一致才給他簽名」等語（原審卷二
    第43-44頁），足徵其警詢筆錄制作時之外部情況，係出於
    其自由意志，並無外力壓力或干擾，其於警詢中所為之陳述
    ，客觀上具有較可信之特別情況，且亦為證明犯罪事實存否
    所必要，揆諸上開規定，其於警詢中之證言亦有證據能力。
(二)另被告及選任辯護人對證人嚴伯仁、辰○○、丙○○、丑○○、丁○○、甲○○、壬○○、卯○○、巳○○、辛○○、
    癸○○、乙○○、寅○○等人於警訊中之證述並不爭執，本
    院審酌該等證述係渠等以親身經歷陳述借貸情形，筆錄並經
    渠等簽名，依刑事訴訟法第159條之5規定，自有證據能力，
    得予採酌。再證人庚○○、嚴伯仁、辰○○、丙○○、丑○○、丁○○等人於偵查中之證述並無顯有不可信之情況，依
    刑事訴訟法第159條之1第2項規定，亦有證據能力。
二、訊據上訴人即被告（下稱被告）戊○○坦承其於上揭時地經
    營中日當舖及借款予附表所示之庚○○等人之事實不諱，被
    告己○○亦坦承其於上揭時地受僱在中日當舖工作及前往向
    庚○○索債之事實不諱，惟被告2人均矢口否認有何常業重
    利及妨害自由、使人行無義務之事、恐嚇犯行，被告戊○○
    辯稱：伊借款之利息及倉棧費之計算，係依當鋪業法之規定
    計算，並未超過法定標準，伊叫己○○去大同當鋪看是否向
    伊借錢之庚○○以同一車輛再典當，僅係要庚○○還錢，伊
    並未叫己○○剝奪其行動自由及毆打他、搶他財物，本件無
    證據證明伊與其他男子間有犯意聯絡及行為分擔，況本件案
    發地點「大同當舖」係處台中市議長家旁邊，24小時有員警
    站崗，苟在該當舖門口毆打被害人並強押上車，又再返回，
    以當時情形及環境，現場警員豈會不知云云。被告己○○辯
    稱：伊並未共同經營中日當鋪，僅係幫忙至銀行領錢，伊受
    通知前往查看庚○○是否以同一車輛再為典當借款，要庚○○還錢而已，伊到現場時該3名男子就已在場毆打庚○○，
    伊與該3名男子均不認識，不知該3名男子為何在場，伊僅向
    庚○○催討債務，東西均係庚○○主動提供作為債務擔保，
    伊並未剝奪庚○○之行動自由及毆打庚○○、搶奪他財物云
    云。
三、就常業重利罪部分，經查：
(一)被告戊○○、己○○坦承有於犯罪事實欄所載時地，借貸予
    庚○○等人如附表二所示之金錢及每期收取之金額，並預扣
    第1期利息等情。被告戊○○於原審法院審理中供稱中日當
    舖是其自92年2、3月間開始經營，用電視廣告、報紙招攬客
    戶，「借錢以車子抵押，如果比較沒有價值的話，開票擔保
    」、「利息1萬元每月9百元，有包括倉棧費」，如擔保品不
    夠，利息就高一點，1萬元利息1200元等語（原審卷二第51
    頁正背面），被告己○○亦於原審法院審理中供証稱：「在
    中日擔任領錢（之職務），1個月2、3萬元，．．．」等語
    （原審卷二第52頁）。又被告己○○受僱在中日當舖工作之
    期間是直到本件被害人庚○○部分案發後1、2個月，即93
    年6、7月間止乙節，亦據共同被告戊○○於本院審理中供證
    明確（本院更一卷第61頁背面），是被告己○○應僅就附表
    二編號1-10號所示部分（即93年6月之前）與被告戊○○有
    共同參與中日當舖放款行為。
(二)附表二所示被害人即借款人：
  編號1之證人嚴伯仁於警詢中供證：其當時因急需用錢，於
    92年1月20日向中日當鋪老闆戊○○以其所有車號8V-4019號
    自小客車質押借款5萬元。有簽立1張3萬元本票及2張1萬元
    本票，有扣留行照，借款1萬元1個月利息1200元，於借款時
    該當鋪就先將利息扣除，所以其實際借得4萬4千元。其不知
    道他有無向其收取倉棧費，中日當鋪利息及倉棧費之說明沒
    有揭示在店裡明顯處所等語（見警二卷第11至13頁）。於偵
    查中具結證稱其總共借5萬元，是向戊○○接洽，以8V-4019
    號車子作為擔保，交給他行車執照，並簽本票及借據，利息
    1萬元1個月1200，第1期是先預扣等語（第4094號偵卷第49
    頁）。
  編號2之證人辰○○於警詢中供證其是於92年12月4日19時許
    ，因急需要用錢所以就向中日當鋪借錢，是看電視廣告及廣
    告招牌才會向中日當鋪借款，是以7L-5523號自小客車的行
    車執照作為質押借2萬元，當時是與戊○○接洽。戊○○除
    了要求其質押行車執照，另外要求其必須簽立2萬元本票及
    借據，每借款1萬元每月利息1200元，其向他借2萬元，就是
    1個月要付2400元利息，而且是於借款2萬元時先行扣除利息
    2400元，其實際只拿到1萬7千6百元；於93年1月17日19時許
    ，又向中日當鋪借款3萬元，是向己○○借款，一樣是以7L-
    5523號自小客車的行車執照作為質押，利息一樣先扣除，每
    1萬元每月利息是1200元，借3萬元就是1個月要付3600元利
    息，實際只拿到2萬6千4百元等語（見警三卷18至21頁）。
    於偵訊中具結證稱：伊向中日當鋪借兩次，兩次他們（指戊○○、己○○二人）都在場，也都有跟伊談。以車子7L-552
    3車子為擔保，兩次都交給他行車執照，並簽本票及借據。
    利息1萬元1個月1200元，第1期是先預扣等語（第4094號偵
    卷第47、48頁）。
  編號3之證人丙○○於警詢中供證：伊是於92年5月3日左右
    因沒有工作急需要用錢，所以就向中日當鋪借錢，是看報紙
    廣告及廣告招牌才會向中日當鋪借款，是以VS-0868號自小
    客車的行車執照作為質押借5萬元，是向戊○○借錢，當初
    沒有扣留VS-0868號自小客車，當時只扣押行照。我不曉得
    倉棧費用是什麼，戊○○亦未解釋。戊○○除了要求我質押
    行車執照，另外要求伊必須簽立5萬元本票及借據，借款利
    息每1萬元每月利息是1200元，借5萬元就是1個月要付6000
    元利息，而且是於借款5萬元時先行扣除利息6000元，伊實
    際只拿到4萬4千元等語（見警四卷第11至13頁）。於偵訊中
    具結證稱伊向中日當鋪借5萬元，是向戊○○接洽，以VS-08
    68號車子做擔保，交給他行照，並簽本票。利息1萬元1個月
    1200元，第1期是先預扣等語（第4094號偵卷第47、48頁）
    。
  編號4之證人丑○○於警詢中供證其因做生意急需用錢，於
    92年4月起至今以客票及其本人之支票向中日當鋪借錢，約
    有4、5百萬元，每借萬元每個月要付900元利息，其因持支
    票借錢，要簽發同面額之支票供中日當鋪質押，中日當鋪並
    要求其開立與質押支票同等金額之商業本票給他們質押，都
    是預先扣除利息，其向中日當鋪借1百零6萬元，就先扣除利
    息9萬5千4百元，其實際上只借得96萬4千6百元等語（見警
    五卷11頁）。於偵訊中具結證稱：來來去去的，一共借了多
    少也忘了，應該有4、5百萬，是用客票及自己的票跟他換現
    金。他說他們當鋪是按照政府規定的，1萬元的利息是900
    元，他們是有執照的，其是因做生意欠錢，時機不好，為了
    要周轉，就跟他們借，利息都是在借錢的時候就預扣下來了
    等語（第4930號偵卷第6至8頁）。
  編號5之證人丁○○於警詢中供證其係因工廠周轉不靈急需
    用錢，於92年7月底向中日當鋪借錢，借得1百70萬元，利息
    每萬元為900元，借1百70萬元需每月付利息15萬3千元，其
    當時是以本人之花旗銀行支票向中日當鋪借錢，並開立本票
    1百70萬元給中日當鋪，辛櫻束是其本人，借款時所簽本票
    及典當借據收據上「辛櫻束」之署名是其本人親筆簽立，中
    日當鋪沒有向其收取倉棧費，也沒有解釋倉棧費是什麼錢。
    利息和倉棧費之說明有沒有揭示在店裡明顯處所，其沒有注
    意看」等語（見警七卷第11、12頁）。於偵訊中具結證稱：
    其一共借了1百70萬，用客票跟他換現金，大概借3、4次，1
    萬元的利息是900元，都是以票的到期日來計算的。利息都
    是在借錢的時候就扣下來了，我是向戊○○借的等語（第49
    19號偵卷第6至8頁）。
  編號6之證人甲○○於警詢人供証：其係因家庭急需用錢，
    於93年3月17日18時許向中日當鋪借錢，借得3萬元，利息以
    每萬元1000元計算，借3萬元每月要付利息3000元，其當時
    是以MV-6219號自小客車向中日當鋪借錢，原車使用，但有
    被扣行車執照及開立本票3萬元等語（見警八卷第11頁）。
    於偵查中具結證稱：前前後後，來來去去的，共借了5萬、3
    萬、次數約有2、3次以上，目前仍欠他3萬。．．．1萬元的
    利息是1千2，後來算1千，是在最後1次才算1千的，是1個月
    1萬元的利息1千2或1千，是在借錢的時候就預扣下來了等語
    （第4917號偵卷第6-7頁）。
  編號7之證人壬○○於警詢中供證：其係於92年11月28日13
    時許，因要付款急需用錢所以就向中日當鋪借錢，是以6M-9
    025號自小客車的行車執照、車主聯單質押借貸16萬元，是
    向戊○○借錢，戊○○除了要求其質押行車執照，另外要求
    其必須分別簽立本票10萬元1張、3萬元2張及借據3張，利息
    是每1萬元每月900元，借16萬元就是一個月要付1萬4千4百
    元利息，而且是於借款16萬元時，先行扣除利息1萬4千4百
    元，實際只拿到14萬5千6百元；其於92年12月19日13時許，
    又向中日當鋪借款15萬元，因其急需用錢，是向戊○○借款
    ，以面額15萬元支票作為質押且戊○○還要求其簽立本票、
    借據，利息一樣先扣除，每1萬元每月利息是1150元，借15
    萬元就是1個月要付1萬7250元利息，我實際只拿到13萬2750
    元等語（見警十卷11至14頁）。
  編號8之證人卯○○於警詢中供證：其係於92年7月8日12時
    許，向中日當鋪借錢借得7萬元，利息以每萬元900元計算，
    借7萬元需每月付利息6300元，當時是以Y5-5879號自小客車
    向中日當鋪借錢，原車使用，但有被扣行車執照一張及要求
    其本人及其弟弟蔡聖皇各開立本票7萬元交付中日當鋪，其
    實際上只拿到6萬2千7百元，因為他們預扣其第1個月應繳之
    利息6300元，中日當舖的人曾到其住處說要叫兄弟來向其要
    債等語（見警十一卷第11頁）。
  編號9之證人寅○○於警詢中供證稱：其在92年4月間因為情
    況急迫，生意需要現金周轉，看到刊登『中日汽機車貸、分
    期車可借、免留車、借款電話是73XXXX9號』之廣告，就將
    其在使用之日產1800CC自用小客車駕駛到彰化市○○路○段
    15號「中日汽機車借款」辦理借款，其放款方式是以30天為
    1期，每1萬元收900元利息，其借貸新台幣20萬元，當日即
    扣款18000元，實拿18萬2000元，當時他們要其先簽汽機車
    買賣讓渡書、並將自用小客車之行車執照，再簽1張面額新
    台幣20萬元支票（應為本票之誤），一起供中日當鋪質押，
    車輛則仍原車使用，其可以確認編號3就是中日當鋪負責人
    ，其是向戊○○辦理汽車借款沒有錯等語（第0000000000號
    警卷第8、9頁）。
  編號10之證人庚○○於警詢中供證：其於92年3月中旬以其
    母親名下之8V-8825號福特牌休旅車，向中日汽車借款公司
    借得新台幣20萬元和以支票借得新台幣40萬元，總共借得60
    萬元，另以客票借得新台幣50萬元，總共借得新台幣110萬
    元，汽車借款20萬元每月利息1萬8千元，支票借款90萬元利
    息是每月新台幣10萬8千元等語（警一卷第18頁背面、19頁
    ）。於偵查中具結證稱：「（問：跟中日當舖借了多少錢？
    ）110萬，是從92年11、12月開陸陸續續借的。（問：借款
    方式？）其中30萬是汽車借款，每10萬元1個月的利息是9千
    元，其他的用支票借，每10萬元1個月的利息是1萬2千到1萬
    5千元不等」等語（第4094號偵卷第15頁）。於原審審理中
    具結證稱：「（問：是否有因缺錢而到被告戊○○所經營的
    當舖借錢？）是」、「（問：是否有用8Ｖ-8825號自小客車
    、支票、客票向中日借錢？）是」、「總共借約壹佰萬元。
    」、「（問：是分幾次借錢？）非常多次，陸陸續續，支票
    有的兌現，有的退票」、「（問：借的錢有無還？）借錢的
    方式是要支票兌現後，才能夠再借錢，．．．有兌現的話，
    他們會問我要不要再借」、「有（與其他當舖業者往來過）
    ，但中日的額度比較高，所以才跟中日借」、「（問：93年
    1月到5月間，有無繼續還錢？）我有支付利息。」「支付到
    93年過年後就負擔不起。」「因我本身有被倒債，一直借高
    利息，造成惡性循環」、「（向中日當舖借錢的利息）每10
    萬元1個月9千元」、「本來是借20、30萬元，後來他們說有
    收到客票可以去貼現金，本票是有無擔保品都要簽。陸陸續
    續簽的本票與實際借錢的金額相同」、「車子繼續使用，行
    車執照押在那裡」、「當時我在做生意，貪圖現金週轉方便
    。」「（不到銀行借錢，係因）銀行債信不好」、「（問：
    本來在南亞、昌億借錢，為何要去中日？）他們額度不高，
    我急需要資金，中日當舖可以給我較高的額度。他們有暗示
    我債信良好的支票都可以拿去貼現。」、「（問：為何後來
    要去大同當舖？）因為背負利息沈重，為了讓生意週轉下去
    ，看分類廣告就去借錢，我打電話，是一個男士接的，我不
    認識」、「（問：利息的計算方式是否一樣？）看票信。票
    信不好利息高，汽車借款10萬元1個月9千元。我自己開票部
    分，10萬元月息一直都是1萬2千元。客票部分按客票債信，
    最少10萬元1個月9千元利息，最多10萬元1個月1萬2千元利
    息」等語（原審卷二第25頁背面-26頁、第29頁、第30頁、
    第35頁）。
  編號11之證人巳○○於警詢中供證：其在94年7月31日因為
    情況急迫，就將我在使用的8710-GC號自小客車，向中日當
    鋪辦理借款，是向戊○○借，借13萬元，以30天為一期，每
    1萬元收900元利息，其實借13萬元，實拿13萬元，利息是繳
    還本金時再繳利息1萬1千7百元，當時他們要其先簽汽（機
    ）車買賣讓渡書，及將行車執照影印，並簽1張面額13萬之
    本票供質押等語（見警十二卷第5頁）。
  編號12之證人辛○○於警詢中供證：其在94年7月中旬因情
    況急迫，就將我在使用的A5-1125號自小客車向中日當鋪辦
    理借款，是向戊○○借，我向他借10萬元，以30天為一期，
    每1萬元收1500元利息，借10萬元，當日即扣款1萬5千元，
    實拿8萬5千元，當時他們要其先簽汽機車買賣讓渡書，及一
    張面額10萬元之本票，並將行車執照供質押等語（警十二卷
    第7頁）
  編號13之證人癸○○於警詢中供證：其係於94年7月21日18
    時許，以其母親徐吳寶玉名下之X8-3671號自小客車，向中
    日當鋪借20萬元，1萬元每月利息900元，借20萬元，每月收
    取1萬8千元，他是當場交付其20萬元借款，當鋪有扣留行車
    執照、汽車車主聯正本與身分證影本，並叫其簽立面額20萬
    元之本票一張，及預填汽車過戶書、切結書等多份資料等語
    （見偵7805號卷第7頁）。
  編號14之證人乙○○於警詢中供證稱：其係在94年1月間以
    我自己所有之DG-5629號自用小客車向位於彰化市○○路『
    中日』當鋪質押借款新台幣3萬元（原判決誤載為5萬元）」
    其因為一時急需現金要繳會錢，所以就以其自己所有之DG-5
    629號用小客車向『中日』當鋪質借現金3萬元使用，利息是
    以每月每萬元新台幣900元計算，原車使用，只提供DG-5629
    號行車執照供中日業者質押，經警方提示供指認之犯罪紀錄
    表編號3為負責人（即指被告戊○○）等語（第0000000000
    號警卷第6頁）。
(三)證人庚○○等人如非急迫豈會以此重利向被告等借貸，此外
    並有夾報廣告、廣告名片、廣告信封、有線電視廣告合約書
    、報紙分類廣告、典當借據收據、照片數幀、証人嚴伯仁等
    人開立之本票數張、典當借據收據數紙、彰化縣政府營利事
    業登記證、彰化縣政府當鋪業許可證等在卷可稽。被告戊○○於原審證述：有時當鋪內沒有錢叫己○○去領錢，或是幫
    我準備資料，己○○沒有接觸借錢的人，放款及收取利息己○○沒有參與等語，與上開證人辰○○之證述不合，亦與後
    述被告前往大同當鋪向證人庚○○索債不合，自難據為有利
    被告己○○之認定。按政府核發之證照及私人身分證明文件
    不得收當；不得預扣利息及費用，為現行有效之當舖業法第
    16條第1項第5款及第19條但書明文規定。已於90年8月27日
    廢止之當舖業管理規則於第21條第7款及第19條亦明文規定
    ：汽、機車駕駛執照、行車執照不得收當；不得預扣利息。
    被告戊○○、己○○雖經營當舖，有彰化縣政府營利事業登
    記證影本可證。惟並未留車質押，僅以汽車行車執照或身分
    證為質，且大部分預扣利息（僅巳○○、癸○○、乙○○3
    人未預扣），被告顯係以迂迴之方法假典當之名，行金錢借
    貸之實，被告等按月收取之金額，不論名目為何，應皆為利
    息無疑。再依證人嚴伯仁等上開證述，被告並未扣留渠等質
    押借款之汽車、太空艙等物，被告亦始終未能提出證據證明
    有此部分倉棧費之支出，自難收取此部分之費用，彰化縣當
    鋪商業同業公會彰縣當拾字第94045號函尚難據為有利被告
    之認定。又所謂取得與原本顯不相當之重利，係指就原本利
    率、時期核算及參酌當地之經濟狀況，較之一般債務之利息
    ，顯有特殊之超額者而言（最高法院27年上字第520號判例
    參照）。被告向證人嚴伯仁等人按月收取之利息大多為月息
    9%-12%（其中證人辛○○係月息15%），換算為年息已高達
    108%-144%（辛○○部分達180%）。以現今為低利率時代，
    金融機構短期、小額之貸款利率並未高於年息20%，一般民
    間貸款則多為3分利（即月息3%），被告所收取之利息，顯
    較一般債務之利息有特殊之超額，核屬與原本不相當之重利
    。被告戊○○、己○○2人放款時間久，人數亦多，所收利
    息亦豐，2人係以放款賺取高額利息維生並以之為常業，殊
    堪認定。
四、就非法剝奪行動自由罪、使人行無義務強制罪、恐嚇安全罪
    部分，經查：
(一)證人庚○○於警詢中證述：「我因於93年5月17日下午13 時
    15分左右，在臺中市○○路2之98號大同汽車當鋪，欲向大
    同汽車當鋪以支票借款，當我進入該店時適遇中日汽車當鋪
    戊○○的助理帶同3個我不認識且不知姓名年籍之男子，一
    見到我即動手圍毆我身體之頭部，致我頭部腫傷，並強押我
    上1部黑色日產汽車內，在車內1人駕駛車子，戊○○的助理
    坐於右前座，另2名男子押我坐在後座，並動手毆打我頭部
    ，後來就押我到臺中市○○路陸橋旁的一處空地，而押我坐
    在後座之2名男子就叫我下車，並在該處繼續動手毆打我身
    體之頭部，胸部及腹部等3處，於毆打之同時命令我打電話
    向多位朋友借錢，但我都沒有借到錢就這樣繼續毆打我約30
    分鐘，後來開車的司機就動手強取我帶在身上之皮包內的支
    票兩張，票號NFA0000000號面額16萬5千元，票號NFA000000
    0號面額12萬8千元，還有DA牌手錶1支，價值約1萬元及1支
    NOKIA牌可照相之手機價值約1萬6千元，同時揚言我如不在3
    天內將向他們中日汽車借款之110萬元還給他們公司，則對
    我父母不利，致我心生畏懼，就把我放走」等語（見警一卷
    第19至21頁）。
(二)證人庚○○於偵查中證稱：「我進去跟大同當鋪的人談話不
    到1分鐘，他們就進來3個我不認識的人，沒有包括戊○○、
    己○○。他們說彰化市中日當鋪那筆帳要如何算，之後3個
    人都有用拳頭打我的頭部。然後就將我強押到1部黑色的轎
    車，．．．車上己○○已經坐在駕駛座旁的位子，車子就往
    臺中市○○路的方向開，後座的兩個人就輪流出拳打我的胸
    部及頭部，．．．後來車子就到復興路旁一處不知名的空地
    ，他們在空地上其中坐在後座那兩個人又不停的用手毆，並
    不斷要我打電話向朋友借錢，．．．因為借不到錢，他們還
    是持續的毆打我，並從我的皮包裡取走兩張本來要到大同當
    鋪貼現的支票，己○○當時只是在旁邊，沒有很明顯的做什
    麼命令。後來一直到2點30分，將我載回大同當鋪門口，後
    來己○○就命令毆打我的那3個人將我的手錶拿下來，手機
    給他拿走，之後才放我走，限定我3天內還錢，那3個人都有
    講，並說如果不還錢的話，會對我家人不利，連我父母親也
    不放過」等語（第4094號偵卷第13-16頁）。
(三)證人庚○○於原審法院審理中具結稱：「93年5月17日，有
    到台中市○○路2之98號大同當舖借款，有洽談，但是還沒
    有借款」、「（問：去之前，有無先以電話聯絡？）有，是
    他們約我去的」、「不是（要以8Ｖ-8825號自小客車作為典
    當物品），大同當舖稱隨便拿一個行照及車主資料就可以來
    談，我到現場還沒有談，就被一群人毆打」、「我是背對門
    ，他們就從後毆打我，約5分鐘後，他們把我帶到外面，我
    看到被告己○○．．．。」、「那群人將我押上車，到一個
    空地毆打我，再將我載回大同當舖」、「當時被告己○○人
    在大同當舖裡面，問我說要如何還中日當舖的錢，我承諾說
    以後陸陸續續清償，他們就放我走。」、「支票是他們（其
    中）一個人從我皮包裡面拿出來的，手錶、手機是被告己○○說要我先將這些東西放在他那裡，我就拿給他，是要質押
    擔保的意思」、「這群毆打我的人，在拿支票的時候，被告
    己○○有在場」、「（問：你為何要給他拿？）因為他們之
    前已經毆打過我，且他們人數眾多，我在行動受限之狀況下
    ，我無法反抗」、「（支票給他們，是）他們要求我承諾要
    陸續還錢，他們要擔保的意思」、「我被他們毆打到腦震盪
    。當時我急著想要離開，且害怕」、「（問：你支票要給他
    們，是要給他們擔保，日後還錢取回支票？）我有這個用意
    」、「他們就放我走，我就趕快離開」、「被告己○○在大
    同當舖裡面，有要我還錢，要我手機、手錶拿給他」、「（
    問：你剛才說出了大同當舖，他們又強押你去毆打，此時被
    告己○○有無押你？）沒有，他人有在車上」、「（問：在
    大同當舖裡面，你被毆打，有無求救？）沒有，因為在密閉
    空間裡面，與外界隔絕」、「他們一群人毆打我後，可能覺
    得大同當舖那裡不妥，有人說將我帶到別的地方，有人推、
    有人拉，我不敢掙扎，因為他們人多，到門口的車上」、「
    （問：為何到門口沒有喊救命或掙扎？）我有這個念頭，但
    是他們人多，且我不確定他們身上有無攜帶兇器，我不知道
    他們會對我如何，他們前後有人包圍著我，要掙脫不是那麼
    容易，所以我沒有辦法求救」、「（問：去大同當舖的時候
    ，你說有一個在櫃台的人，是否就是證人午○○？）我不確
    定。我不到1分鐘的時間就被3個男子進來毆打」、「毆打全
    身、頭部、胸部。」「只說欠錢不還，就開始打，約超過5
    分鐘。「大同當舖裡面，沒有其他人出來營救」、「他們押
    著我到其他地方空地，後面有人押著我、旁邊有人拉著我，
    我上車後，才發現被告己○○在車上。3個人押著我上車」
    、「被告己○○坐在駕駛座旁邊，我坐在後座中間，兩邊就
    是那群毆打我的人」、「（在車上）後座的那兩個人繼續毆
    打我，被告己○○與駕駛沒有打我，他們一直打我，要我還
    錢，沒有說是哪一筆錢，問我如何可以籌到錢」、「他們帶
    我到一處空地，在台中市○○路附近」、「後座的那兩個人
    將我拉下車繼續毆打」、「我後來有看到他們（指被告己○○與該車駕駛）站在約20公尺處地方，已經下車」、「回程
    沒有再打，但是要我想辦法還錢，如果不還的話，他們不會
    放過我等語」、「（問：回到大同當舖後，你們都有下車？
    ）是，到門口，他們要我下車，我就自己進入大同當舖了，
    車上的人比我先進入大同當舖。」「當時大同當舖裡面還有
    兩個男子，坐在裡面，我不確定他們是何人」、「（問：進
    入裡面，是何人從你皮包裡面拿出兩張支票？）原來開車的
    那個駕駛」、「（問：拿的時候，有無先問過你？）沒有，
    直接從我皮包裡面拿出來」、「那個男子拿兩張支票後說趕
    快去籌錢，趕快還錢」、「（問：你被他拿走兩張支票，有
    無向他要回來？）我不敢講。我被他們打那麼多次，我只希
    望趕快拿回皮包、鑰匙離離開現場」、「（問：你的手錶、
    手機是交給何人？）被告己○○。」「是他叫我拿給他的。
    他叫我趕快去籌錢。意思要將這些東西質押在他那裡」、「
    （問：支票、手機、手錶被拿走，是否是同一個時間？）有
    前後之分，手錶、手機是我要離開的時候，被告己○○表示
    要我拿給他，支票是我被毆打的時候一個男子從我皮包拿的
    」、「（問：你的認知，是否是要質押之用？）是，當時他
    們要我籌錢、還錢」、「（問：當時你認知你只要籌錢、還
    錢支票就會還你？）是」、「（問：你如何認知？）之前我
    有打電話給中日當舖他們，是否可以用支票貼現，他們說不
    可以，所以我覺得他們只是要扣留。」、「整個過程，心理
    感覺非常恐懼、害怕。有說不還錢，要對我家人不利，父母
    親也不放過」、「（問：大同當舖有3個人進入打你，其年
    紀如何？）1個比較大的約35歲上下，其餘2人約25歲左右」
    、「（問：你如何知道是要還給被告己○○？）他們一進來
    就毆打我，也不問我話，是到後來他們的意思就是中日這筆
    債」、「（問：毆打、載出、到你離開之過程，約經過多久
    ？）1個小時」、「（問：毆打你的人，過程中，有無跟被
    告己○○說話？）有，但是距離太遠，我聽不到。．．．在
    車上時被告己○○也有跟駕駛說話，我被打我也聽不到內容
    」等語（原審卷二第26頁背面-36頁）。
(四)證人午○○即大同當鋪負責人於警詢中證述：「93年5月17
    日下午1時15分，有數名男子進入我店內將庚○○拖出去外
    面上一部黑色車離去」等語（見警一卷第25、26 頁）。
(五)就被告己○○如何與三名男子以毆打、強押庚○○上車至台
    中市○○路繼續毆打、再載回「大同當舖」，非法剝奪其行
    動自由達1小時，被告己○○與3名男子又如何以強暴、脅迫
    強取庚○○支票、手機、手錶，使其行無義務之事及對庚○○恐嚇稱：要對其家人不利，對其父母親也不放過等情，迭
    據証人庚○○於警詢、偵查及原審法院審理中指證如上，前
    後情節大致相符，復據證人午○○於警詢中證稱被告己○○
    與3名男子將被害人庚○○強押上車屬實，彼二人所證情節
    亦相符。以證人庚○○於原審法院審理中所證：遭被告己○○拿走之支票、手錶、手機，伊認為係用以作為債務之抵
    押，被告己○○應無意圖為自己不法所之意圖，因為伊曾詢
    問過「中日當鋪」上開2張支票可否質借款項，被告等稱不
    可以等語，益徵證人上開指證並非誣指，應可採信。
(六)被告己○○於警訊中供明如何與3名男子共同對被害人庚○○毆打、載至前述空地、再載回大同當舖及如何取得支票、
    手機、手錶等情，所供核與被害人庚○○指述之情節大致相
    符。被告己○○於偵查中改稱：係「大同當鋪」門口突遇3
    名男子主動幫其討債云云。然查，該3名男子與被告己○○
    既非親故，被告己○○連該三名男子之姓名或住所均不詳，
    該三名男子又豈有無端為陌生人冒然介入而幫助討債之理？
    被告己○○所供顯與常情相悖，況證人庚○○於原審法院審
    理中已證稱：在過程中，毆打伊的人有與被告己○○談話，
    並互給香煙，在車上之時被告己○○也有與駕駛說話等語，
    足認被告己○○與該3名男子確有犯意聯絡及行為分擔。且
    被告戊○○係叫己○○前往「大同當鋪」之人，其目的本即
    欲向被害人庚○○催討債務，而被告己○○與該3名男子於
    被害人庚○○到達「大同當鋪」時即到達，復為被告己○○
    所自承，與證人午○○、被害人庚○○所證相符，被告己○○亦經供明該3名男子非其通知前往，則該三名男子應係被
    告戊○○所通知前往者，自不容被告戊○○矢口否認，此從
    被告己○○於警訊時所供：我自己開1部車號C6-5575號白色
    雅歌自小客車前往，我不知道3名男子之姓名年籍，都稱他
    們為尼桑（日文：哥哥之義），我是在大同當鋪外遇到他們
    等語即不難明瞭。按被告戊○○要被告己○○前往大同當舖
    之目的本即係欲前往要債，被告戊○○並預先通知3名男子
    共同前往，已詳上述，其對被告己○○及該3名男子為此部
    分妨害自由之犯行自有預見之可能，且不違背其本意，其與
    被告己○○及該3名男子間有犯意之聯絡及行為之分擔亦堪
    認定。被告己○○於原審及本院證述：93年5月17日至大同
    當鋪係要看庚○○是否在那邊，戊○○叫其去確認庚○○是
    否用同台車向別家當鋪借錢，戊○○並沒有叫其押走庚○○
    、打他及搶他的東西等語，尚難據為有利被告戊○○之認定
    。
(七)證人午○○於偵訊中雖改稱：「他當天11點多打電話給我，
    說他要用什麼車子來跟我借錢，．．．因為我們當鋪有連線
    ，我就將車號輸入電腦，快12點的時候，就有同行打電話來
    問說林先生是否要跟你借錢，．．．是中日當鋪打來的。在
    近1點的時候，林先生到店裡來，．．．緊接著就有人叫他
    的名字，他們就在我的門口講，當時我的大門也是開著的，
    ．．．我有聽到好像是金錢糾紛」、「後來中日當鋪的己○○比較晚來，就在那邊說欠他的錢要如何處理，後來庚○○
    就主動將身上的兩張票、手機、錶交給他，並說兩個禮拜內
    會跟他處理」、「他們後來就各自走了，庚○○還有回到我
    的店裡，問我他的車子鑰匙是否有放在我店裡面。」「他沒
    有被4名男子毆打，沒有被強押上車」云云（第4049號偵卷
    第24至26頁）、於原審法院審理中改稱：「（問：被告己○○到當舖是多少人到場？）我只有看到他。」「沒有其他人
    進入」、「被告己○○說證人庚○○欠他錢，證人庚○○就
    將支票、手機交給被告己○○擔保，說一個星期後還錢，再
    將東西拿回」、「被告己○○沒有帶人在當舖打人。」「沒
    有將證人庚○○押走，當時旁邊有警察。」「我旁邊是台中
    市議長的住宅，我家2之92，隔壁的隔壁就是議長住宅。那
    裡有警察24小時站班」、「證人庚○○將支票、手機、手錶
    交給被告己○○就離開了。」、「證人庚○○離開後，有再
    回來拿鑰匙，他有再回來問我鑰匙有無在這邊，我說沒有」
    、「中間隔3、40分鐘」等語（原審卷二第37頁背面-38頁背
    面）。惟查，證人張安進即承辦本案之警員於原審法院審理
    中結稱：「93年5月19日下午4時，有製作證人午○○之筆錄
    。」「因為我們有接到證人庚○○報案，說他遭受到中日當
    舖被告己○○等人，夥同他不認識的人，在台中市某家當舖
    裡面，被人強加押走，被暴力討債、毆打、強取財物，我們
    才找到當舖的負責人午○○。是根據證人庚○○的指證，才
    找出證人午○○的。」、「．．．製作筆錄的時候，他（指
    午○○）說他有在場，且有看到，所以我們才詢問他案發經
    過」、「他（指午○○）說被害人在當舖的時候，是要去借
    錢，中日當舖如何知道證人庚○○在台中出現，經我們調查
    當舖沒有交代清楚，我們也無法求證，證人午○○有說證人
    庚○○在店內被被告己○○和幾個人帶出去的，詳細人數，
    筆錄中有記載，他說帶到外面去，但是帶到何處去，當舖的
    林先生沒有說，我們問被害人，．．．我們是依照證人午○○的指訴記載的。」、「證人午○○製作筆錄的時候，精神
    狀況很正常，沒有任何異狀」、「筆錄製作後，有請他確認
    與他說的一致無誤後，再請他簽名蓋章」、「當時證人部分
    ，我們沒有錄音，當時只有針對嫌疑人錄音。我當時有無對
    證人錄音我不清楚，當時之規定是要對嫌疑人錄音」、「因
    為我們是公務人員，記載不正確會構成偽造文書」、「我們
    在筆錄最後，會給受詢問人確認筆錄跟他的意思一致才給他
    簽名」、「是一問一答，當時證人庚○○也不在場」等語（
    見原審卷二第43-44頁），證人午○○係於自由意識下製作
    警詢筆錄應可認定。況證人午○○於原審法院審理中就為何
    於警詢證述：當天有數名男子到其店內將證人庚○○拖出去
    外面。或答稱：省事事省（台語）；或答：警察說我就跟著
    說；或答稱：怕麻煩；或答稱：我想說趕快做一做趕快走；
    或答稱：為何這樣說我忘記了，也不是警察亂寫的，我也是
    照實說，被告己○○是一人進入云云。（見原審卷二第40
    -42頁），證人午○○若真係為省事事省（台語），其於警
    詢中陳稱無何事發生或什麼均沒看見豈非更省事，且可達成
    其趕快做一做趕快走之心願，既供稱警察筆錄並無亂寫，又
    稱其係照實說，被告己○○確只有一人；於同一次供述中先
    後矛盾，違背經驗、論理法則，證人午○○上開偵查、原審
    法院審理中之證述，與上述客觀事實不符，顯係迴護被告己○○之詞，不足採信。至大同當鋪雖鄰台中市議長住處，樓
    下有警衛站崗，然警衛係於走廊下站崗並非四處巡邏，且證
    人庚○○當時係在被包圍而不敢呼救之情況下遭3名男子押
    上車，業據證人庚○○於原審證述綦詳，並非必然會被站崗
    警衛發覺，自難以此為有利被告等之認定。
(八)此外，並有被害人庚○○出具之贓物認領保管單、被害人庚○○秀傳醫院診斷證明書附卷可憑，本件事證明確，被告戊○○、己○○上開所辯顯係脫卸之詞，均不足採，渠等上開
    犯行均堪認定。至被告之選任辯護人於本院審理中聲請傳訊
    證人庚○○，然經本院傳訊未到後，被告之選任辯護人均已
    捨棄傳訊，本院審酌證人庚○○於原審業經詳細詰問，且本
    件待證事實已臻明瞭，認無再傳訊必要，併此敘明。
五、核被告戊○○、己○○所為，均係犯刑法第302條第1項非法
    剝奪他人行動自由罪、第304條第1項強制罪（公訴意旨認係
    犯強盜罪，尚有未洽，起訴法條應予變更，詳後述）、第30
    5條恐嚇危害安全罪及同法第345條之常業重利罪（按被告行
    為後95年7月1日修正施行之刑法雖廢除常業犯之規定，然比
    較修正前後之規定，以修正前常業犯之規定有利於被告，另
    95年7月1日修正施行之刑法第33條第5款規定罰金：新台幣
    一千元以上，以百元計算之，較修正前之規定不利被告，依
    刑法第2條第1項前段規定均應適用修正前之規定。另被告之
    選任辯護人前辯稱若未用普通重利罪處斷以連續重利對被告
    有利，並引用最高法院95年度台上字第3932號判決，然95年
    度台上字第3932號判決，該案被告僅犯一次重利罪行，與本
    件被告犯多次重利不符，顯係誤認）。被告戊○○、己○○
    彼此間就附表二編號1-10部分之常業重利犯行，及與3名不
    詳姓名、年籍之成年男子就對庚○○之恐嚇、剝奪行動自由
    及強制等犯行間，有犯意之聯絡及行為之分擔，分別為共同
    正犯。被告戊○○、己○○所犯上開剝奪他人行動自由罪、
    強制罪、恐嚇危害安全罪間，有方法、結果之牽連關係，應
    從一重之非法剝奪他人行動自由罪處斷（按被告行為後修正
    施行之刑法雖廢除牽連犯之規定，然比較修正前後之規定，
    以修正前牽連犯之規定有利於被告，依刑法第2條第1項前段
    規定應適用修正前之規定）。公訴人併辦之常業重利（附表
    二編號11-14部分）與起訴之常業重利（附表二編號1-10部
    分）實質上一罪之關係，本院自應併予審理。被告等所犯非
    法剝奪他人行動自由罪、常業重利罪二罪間，犯意各別，構
    成要件互異，應分論併罰。原審就被告戊○○、己○○二人
    予以論罪科刑，固非無見，惟查：常業重利部分，就證人
    杜國棟、翁金鶯部分並非重利（詳後述），原審誤認係重利
    尚有未洽。且就附表二編號11-14部分亦認被告己○○有參
    與而屬共犯，與事實不符，並有欠妥。再原判決事實欄中就
    重利放款人部分均載論為如附表所示，然原判決並無附表可
    查，亦嫌疏失。被告行為後，中華民國96年罪犯減刑條例
    業已頒佈施行，原審未及適用予以減刑，亦有不當。被告等
    上訴否認犯罪雖無理由，然原審判決既有如上未當之處，仍
    屬無可維持，應由本院將其撤銷改判。爰審酌審酌被告戊○○係「中日當鋪」之實際負責人，被告己○○係協助處理業
    務，及渠等經營之期間，核貸所收之利息，所為對社會金融
    秩序所生之損害，暨犯罪後業與部分借款者達成和解，態度
    尚佳等一切情狀，分別量處如主文第2、3項所示之刑；又被
    告行為後，中華民國96年罪犯減刑條例業已頒佈施行，被告
    本件犯行均在96年4月24日之前，合依該條例第2條第1項第3
    款規定減刑，並各定其等應執行刑及諭知易科罰金之折算標
    準（按被告犯罪時之刑法第41條第1項前段規定：「犯最重
    本刑為5年以下有期徒刑以下之刑之罪，而受6個月以下有期
    徒刑或拘役之宣告，因身體、教育、職業、家庭之關係或其
    他正當事由，執行顯有困難者，得以1元以上3元以下折算一
    日，易科罰金。」又被告行為時之易科罰金折算標準，廢止
    前罰金罰鍰提高標準條例第2條前段（現已刪除）規定，就
    其原定數額提高為100倍折算1日，則本件被告行為時之易科
    罰金折算標準，應以銀元300元折算1日，經折算為新臺幣後
    ，應以新臺幣900元折算為1日。惟修正後刑法第41條第1項
    前段則規定：「犯最重本刑為五年以下有期徒刑以下之刑之
    罪，而受六個月以下有期徒刑或拘役之宣告者，得以新臺幣
    一千元、二千元或三千元折算一日，易科罰金。」比較修正
    前後之易科罰金折算標準，以修正公布施行前之規定，較有
    利於受刑人，則應依刑法第2條第1項前段，適用修正前刑法
    第41條第1項前段規定，定其折算標準。又修正後刑法第51
    條第5款規定有期徒刑定執行刑不得逾30年，比較修正前後
    之規定，以修正前之規定不得逾20年有於被告，依刑法第2
    條第1項前段規定，應適用修正前之規定）。扣案印有「中
    日當舖」借款廣告打火機1個、借款廣告用名片2張、借款廣
    告用信封3個、借款廣告宣傳單4張、供借款人簽立之空白本
    票6本，係被告戊○○所有，供渠等犯罪使用之物，應依刑
    法第38條第1項第2款宣告沒收。至扣案之庚○○等借款人簽
    立之本票73張及庚○○等借款人簽立之借據45張，係用以表
    彰被告與證人間之債權債務關係之用，被告於借款之本金及
    合法之法定利息部分，對證人仍有請求權，被告既確有出借
    款項予上開證人，倘證人未返還借得款項，被告亦可持上開
    證明文件提出民事請求，是上開文件資料既為借款之證明，
    亦非屬必要沒收之物，爰不予宣告沒收。
六、公訴意旨認：被告戊○○、己○○與上開3名男子共同強取
    被害人庚○○之上開2張支票、手機、手錶等情，係共同基
    於意圖為自己不法所有之犯意聯絡，毆打被害人庚○○，以
    此強暴、脅迫之手段，至使被害人庚○○喪失自由意志不能
    抗拒後，由被告己○○取得上開2張支票、手機、手錶，認
    被告戊○○、己○○與3名男子係涉犯刑法第330條第1項結
    夥三人強盜罪嫌云云。惟按事實之認定，應憑證據，如未能
    發現確實之證據，或證據不足以證明，自不能以推測或擬制
    之方法，以為裁判基礎；再犯罪事實所憑之證據，無論係直
    接證據或間接證據，其為訴訟上之證明，須於一般人均不致
    有所懷疑而得確信為真實之程度，始得據為有罪之認定，倘
    其證明尚未達此程度而尚有合理之懷疑存在時，本諸無罪推
    定原則，自應為被告無罪之諭知，且按刑法上之強盜罪，以
    有為自己或第三人不法所有之意圖為構成要件之一，最高法
    院著有21年上字第18號判例可資參照。公訴人認被告戊○○
    、己○○涉犯刑法第330條第1項結夥三人強盜罪嫌（起訴書
    誤引為同法第328 條第1項），係以被告己○○有取得被害
    人庚○○之2張支票、手機、手錶為其論據。惟查，證人庚○○於原審法院審理中結稱：「（問：你的認知，是否是要
    質押之用《即指2張支票、手機、手錶》？）。是，當時他
    們要我籌錢、還錢」、「（問：當時你認知你只要籌錢、還
    錢支票就會還你？）是」、「（問：你如何認知？）。之前
    我有打電話給中日當舖他們，是否可以用支票貼現，他們說
    不可以，所以我覺得他們只是要扣留」等語，且證人庚○○
    確向被告戊○○等借款，迭據證人庚○○證述在卷，並有證
    人庚○○書立之典當借據收據及開立之本票在卷可參，益徵
    被告戊○○、己○○等人要求證人庚○○交出2張支票、手
    機、手錶之目的在為借權之質押，被告戊○○、己○○並無
    不法所有之意圖，被告戊○○、己○○等人此部分所為應構
    成強制罪，與刑法第330條強盜罪之構成要件有間，併予敘
    明。
七、公訴意旨另以被告戊○○、己○○二人基於常業重利之犯意
    聯絡，乘杜國棟、翁金鶯急迫之際於92年7月14日由杜國棟
    以其所有所有之A7-1705號自小客車質押借取20萬元，並簽
    立20萬本票及扣行照交付，於92年7月22日由翁金鶯以一部
    太空艙質押，並簽本票及借據，借取80萬元，分別取得月息
    百分之9之重利，因認被告等此部分另犯刑法常業重利犯行
    云云。按犯罪事實應依證據認定之，無證據不得認定犯罪事
    實，刑事訴訟法第154條第2項定有明文。訊據被告均否認犯
    此部分罪行，經查據證人林國棟於警詢中證稱：「我於92年
    7月14日向中日當鋪老闆戊○○，以我所有之A7-1705號自小
    客車質押借20萬元，有簽立20萬本票及扣行照。我向他借款
    20萬1個月利息8000元，我於借款時該當鋪就先將利息扣除
    ，所以我實際借的19萬2千元。中日當鋪沒有向我收取倉棧
    費用，也沒有解釋，利息及倉棧費沒有揭示在店裡明顯處所
    ，起先車子交由我使用。」等語（見警九卷2至4頁），證人
    翁金鶯於警詢中證稱：「我於92年7月22日中日當鋪借錢，
    借得80萬元，利息是以天數計算，我一共借30多天，中日汽
    車當鋪總共算我3萬元利息。我是經朋友介紹才向中日當鋪
    借錢的，因學生向我購買SPA太空艙資金不夠，所以我將該
    太空艙拿回中日當鋪質押借錢，支付上游廠商。我會開商業
    本票給中日當鋪，是因為該公司稱借錢有規定必須以本票質
    押，太空艙三部質押給中日當鋪，但因太空艙太龐大，所以
    要我開立本票作為代質押。」等語（見警六卷11頁），於偵
    訊中證述：「當時是一部太空艙質押，錢借給我們，有簽本
    票及借據。80萬大概是含利息，我是拿77萬多，是有扣掉利
    息。因為我們機器沒有放在他那邊，所以簽兩張本票及1張
    借據給他，另外還拿不知道是幾張金額一共80萬的支票給他
    。」等語（見偵4918號卷10、11頁），檢察官及被告於法院
    審理時對證人翁金鶯、杜國棟上開警訊中所述並不爭執，本
    院審酌渠等上開警訊中所述並無不當，另證人翁金鶯偵查中
    所證亦無顯有不可信之情況，均有證據能力，得採酌。被告
    借與證人杜國棟及翁金鶯之利息分別為月息百分之4及百分
    之3.7許，縱認係以迂迴之方法假典當之名為之，並超過利
    率百分之20，然究未超過當鋪業法不得超過年利率百分之48
    之規定，尚難認係重利。此外且查無其他證據足認被告此部
    分犯常業重利罪，因與上開判罪之常業重利部分有實質上一
    罪之關係，爰不另為無罪之諭知。
據上論斷，應依刑事訴訟法第369條第1項前段、第364條、第299
條第1項前段、刑法第2條第1項前段、第28條、第302條第1項、
第304條第1項、第305條、第55條（修正前）、第345條（修正前
）、第41條第1項（修正前）、第38條第1項第2款、第51條第5款
（修正前），罰金罰鍰提高標準條例第1條前段及第2條（廢止前
），中華民國96年罪犯減刑條例第2條第1項第3款、第7條、第9
條、第10條，判決如主文。
本案經檢察官子○○到庭執行職務。
中    華    民    國    98    年    6     月    17    日
            刑事第十庭    審判長法  官  林  照  明
                                法  官  郭  瑞  祥
                                法  官  林  欽  章
以上正本證明與原本無異。
如不服本判決應於收受送達後10日內向本院提出上訴書狀，其未
敘述上訴之理由者，並得於提起上訴後10日內向本院補提理由書
（均須按他造當事人之人數附繕本）「切勿逕送上級法院」。
                                書記官  卓  佳  儀
中    華    民    國    98    年    6     月    19    日
附表一（沒收物部分）：印有「中日當舖」借款廣告打火機壹個
。借款廣告用名片貳張、借款廣告用信封個、借款廣告宣傳單
肆張、供借款人簽立之空白本票陸本。
附表二（重利部分）：
┌──┬──┬─────┬───┬────┬────────┬────┬─────┬───┐
│編號│案類│ 犯罪     │ 犯罪 │ 被害人 │ 犯罪事實       │  擔保  │預扣利息  │ 備註 │
│    │    │ 時間     │ 地點 │        │                │        │          │      │
├──┼──┼─────┼───┼────┼────────┼────┼─────┼───┤
│ 1  │重利│92年1月20 │彰化市│嚴伯仁  │戊○○、己○○趁│交付行車│預扣利息六│查獲被│
│    │    │日        │彰南路│        │被害人急需金錢之│執照、本│千元，實拿│害人簽│
│    │    │          │一段十│        │際，接受被害人以│票、借據│四萬四千元│發之本│
│    │    │          │五號中│        │車牌號碼8V-4019 │        │          │票一張│
│    │    │          │日當鋪│        │號自小客車（未留│        │          │、典當│
│    │    │          │      │        │車）質押，借貸金│        │          │借據收│
│    │    │          │      │        │錢新台幣五萬元予│        │          │據一張│
│    │    │          │      │        │被害人，並收取高│        │          │，已償│
│    │    │          │      │        │額之利息，每一萬│        │          │還利息│
│    │    │          │      │        │元每月利息一千二│        │          │三萬五│
│    │    │          │      │        │百元            │        │          │千元，│
├──┼──┼─────┼───┼────┼────────┼────┼─────┼───┤
│ 2  │重利│92年12月│彰化市│ 辰○○ │戊○○、己○○│交付行│預扣利息│查獲被│
│    │    │  4日19時 │彰南路│        │  趁被害人急需金│  車執照│  二千四百│害人簽│
│    │    │  許      │一段十│        │  錢之際，接受被│  、本票│  元，實拿│發之本│
│    │    │93年1月 │五號中│        │  害人以車牌號碼│  、借據│  一萬七千│票二張│
│    │    │  17日19時│日當鋪│        │  7L-5523號自小 │交付行│  六百元  │、典當│
│    │    │  許      │      │        │  客車（未留車）│  車執照│預扣利息│借據收│
│    │    │          │      │        │  質押，借貸金錢│  、本票│  三千六百│據二張│
│    │    │          │      │        │  新台幣三萬元予│  、借據│  元，實拿│，已償│
│    │    │          │      │        │  被害人，並收取│        │  二萬六千│還利息│
│    │    │          │      │        │  高額之利息，每│        │  四百元  │四萬四│
│    │    │          │      │        │  一萬元每月利息│        │          │千四百│
│    │    │          │      │        │  一千二百元    │        │          │元，本│
│    │    │          │      │        │戊○○、己○○│        │          │金尚未│
│    │    │          │      │        │  趁被害人急需金│        │          │償還  │
│    │    │          │      │        │  錢之際，接受被│        │          │      │
│    │    │          │      │        │  害人以車牌號碼│        │          │      │
│    │    │          │      │        │  7L-5523號自小 │        │          │      │
│    │    │          │      │        │  客車（未留車）│        │          │      │
│    │    │          │      │        │  再次質押，借貸│        │          │      │
│    │    │          │      │        │  金錢新台幣二萬│        │          │      │
│    │    │          │      │        │  元予被害人，並│        │          │      │
│    │    │          │      │        │  收取高額之利息│        │          │      │
│    │    │          │      │        │  ，每一萬元每月│        │          │      │
│    │    │          │      │        │  利息一千二百元│        │          │      │
├──┼──┼─────┼───┼────┼────────┼────┼─────┼───┤
│ 3  │重利│92年5月3日│彰化市│ 丙○○ │戊○○、己○○趁│交付行車│預扣利息六│查獲被│
│    │    │          │彰南路│        │被害人急需金錢之│執照、本│千元，實拿│害人身│
│    │    │          │一段十│        │際，接受被害人以│票、借據│四萬四千元│份證，│
│    │    │          │五號中│        │車牌號碼VS-0868 │        │          │已償還│
│    │    │          │日當鋪│        │號自小客車（未留│        │          │本息  │
│    │    │          │      │        │車）質押，借貸五│        │          │      │
│    │    │          │      │        │萬元予被害人，並│        │          │      │
│    │    │          │      │        │收取每一萬元每月│        │          │      │
│    │    │          │      │        │一千二百元之利息│        │          │      │
├──┼──┼─────┼───┼────┼────────┼────┼─────┼───┤
│ 4  │重利│92年4月某 │彰化市│ 丑○○ │戊○○、己○○趁│交付支票│預扣第一期│查獲被│
│    │    │日起      │彰南路│        │被害人急需金錢之│、本票、│利息      │害人簽│
│    │    │          │一段十│        │際，以被害人交付│借據    │          │發之客│
│    │    │          │五號中│        │支票及客票之方式│        │          │票影本│
│    │    │          │日當鋪│        │，借貸金錢新台幣│        │          │七張、│
│    │    │          │      │        │四、五百萬元予被│        │          │本票三│
│    │    │          │      │        │害人，並收取高額│        │          │張、典│
│    │    │          │      │        │之利息，每一萬元│        │          │當借據│
│    │    │          │      │        │每月利息九百元  │        │          │收據三│
│    │    │          │      │        │                │        │          │張    │
├──┼──┼─────┼───┼────┼────────┼────┼─────┼───┤
│ 5  │重利│92年7月底 │彰化市│ 丁○○ │戊○○、己○○趁│交付本票│預扣第一期│查獲被│
│    │    │某日      │彰南路│        │被害人急需金錢之│、借據、│利息      │害人簽│
│    │    │          │一段十│        │際，以被害人交付│支票各一│          │發之本│
│    │    │          │五號中│        │花旗銀行等支票之│紙      │          │票一張│
│    │    │          │日當鋪│        │方式，借貸金錢新│        │          │、典當│
│    │    │          │      │        │台幣一百七十萬元│        │          │借據收│
│    │    │          │      │        │予被害人，並收取│        │          │據一張│
│    │    │          │      │        │高額之利息，每一│        │          │，已償│
│    │    │          │      │        │萬元每月利息九百│        │          │還八十│
│    │    │          │      │        │元              │        │          │萬元  │
├──┼──┼─────┼───┼────┼────────┼────┼─────┼───┤
│ 6  │重利│92年12月某│彰化市│ 甲○○ │戊○○、己○○趁│交付行車│預扣第一期│查獲被│
│    │    │日起至93年│彰南路│        │被害人急需金錢之│執照、本│利息      │害人簽│
│    │    │3月17日18 │一段十│        │際，接受被害人以│票、借據│          │發之本│
│    │    │時許止    │五號中│        │車牌號碼MV-6219 │        │          │票一張│
│    │    │          │日當鋪│        │號自小客車（未留│        │          │、典當│
│    │    │          │      │        │車）質押，多次借│        │          │借據收│
│    │    │          │      │        │貸金錢新台幣五萬│        │          │據一張│
│    │    │          │      │        │元、三萬元等予被│        │          │      │
│    │    │          │      │        │害人，並收取高額│        │          │      │
│    │    │          │      │        │之利息，每一萬元│        │          │      │
│    │    │          │      │        │每月利息一千二百│        │          │      │
│    │    │          │      │        │元（最後一次為一│        │          │      │
│    │    │          │      │        │千元）          │        │          │      │
├──┼──┼─────┼───┼────┼────────┼────┼─────┼───┤
│ 7  │重利│92年11月│彰化市│ 壬○○ │戊○○、己○○│交付行│預扣利息│查獲被│
│    │    │  28日13時│彰南路│        │  趁被害人急需金│  車執照│  一萬四千│害人簽│
│    │    │  許      │一段十│        │  錢之際，接受被│  、車主│  四百元，│發之本│
│    │    │92年12月│五號中│        │  害人以車牌號碼│  聯單、│  實拿十四│票三張│
│    │    │  19日13時│日當鋪│        │  6M-9025號自小 │  本票三│  萬五千六│、典當│
│    │    │  許      │      │        │  客車（未留車）│  張、借│  百元    │借據收│
│    │    │          │      │        │  質押，借貸新台│  據二張│預扣利息│據二張│
│    │    │          │      │        │  幣十六萬元予被│交付本│  一萬七千│，已償│
│    │    │          │      │        │  害人，並收取高│  票、借│  二百五十│還利息│
│    │    │          │      │        │  額之利息，每一│  據    │  元，實拿│十七萬│
│    │    │          │      │        │  萬元每月利息九│        │  十三萬二│二百五│
│    │    │          │      │        │  百元          │        │  千七百五│十元，│
│    │    │          │      │        │戊○○、己○○│        │  十元    │本金尚│
│    │    │          │      │        │  趁被害人急需金│        │          │未償還│
│    │    │          │      │        │  錢之際，以被害│        │          │      │
│    │    │          │      │        │  人交付支票之方│        │          │      │
│    │    │          │      │        │  式，借貸金錢新│        │          │      │
│    │    │          │      │        │  台幣十五萬元予│        │          │      │
│    │    │          │      │        │  被害人，並收取│        │          │      │
│    │    │          │      │        │  高額之利息，每│        │          │      │
│    │    │          │      │        │  一萬元每月利息│        │          │      │
│    │    │          │      │        │  一千一百五十元│        │          │      │
├──┼──┼─────┼───┼────┼────────┼────┼─────┼───┤
│ 8  │重利│92年7月8日│彰化市│ 卯○○ │戊○○、己○○趁│交付行車│預扣利息六│查獲被│
│    │    │12時許    │彰南路│        │被害人之弟蔡聖皇│執照、本│千三百元，│害人及│
│    │    │          │一段十│        │急需金錢之際，以│票、借據│實拿六萬二│其弟蔡│
│    │    │          │五號中│        │接受被害人以車牌│        │千七百元  │聖皇簽│
│    │    │          │日當鋪│        │號碼Y5-5879號自 │        │          │發之本│
│    │    │          │      │        │小客車（未留車）│        │          │票各一│
│    │    │          │      │        │質押，借貸金錢七│        │          │張、典│
│    │    │          │      │        │萬元予被害人，並│        │          │當借據│
│    │    │          │      │        │收取高額利息，每│        │          │收據一│
│    │    │          │      │        │一萬元每月利息九│        │          │張、已│
│    │    │          │      │        │百元            │        │          │償還利│
│    │    │          │      │        │                │        │          │息二萬│
├──┼──┼─────┼───┼────┼────────┼────┼─────┼───┤
│ 9  │重利│92年4月間 │彰化市│寅○○  │戊○○、己○○趁│交付行車│預扣第一期│被害人│
│    │    │          │彰南路│        │被害人急需金錢之│執照、支│利息一萬八│已清償│
│    │    │          │一段十│        │際，接受被害人以│票      │千元，實拿│本息  │
│    │    │          │五號中│        │其所有之自小客車│        │十八萬二千│      │
│    │    │          │日當鋪│        │（未留車）質押，│        │元        │      │
│    │    │          │      │        │借貸新台幣二十萬│        │          │      │
│    │    │          │      │        │元予被害人，並收│        │          │      │
│    │    │          │      │        │取每一萬元每月利│        │          │      │
│    │    │          │      │        │息九百元        │        │          │      │
│    │    │          │      │        │                │        │          │      │
├──┼──┼─────┼───┼────┼────────┼────┼─────┼───┤
│ 10 │重利│92年3月中 │彰化市│ 庚○○ │戊○○、己○○│被害人簽│預扣第一期│查獲被│
│    │    │旬某日起至│彰南路│        │  以每一萬元每月│立本票11│利息      │害人簽│
│    │    │92年12月某│一段十│        │  利息九百元之暴│紙、借據│          │發之本│
│    │    │日止      │五號中│        │  利，借貸予被害│10紙    │          │票11張│
│    │    │          │日當鋪│        │  人，被害人以其│        │          │、典當│
│    │    │          │      │        │  母親所有車牌號│        │          │借據收│
│    │    │          │      │        │  碼8V-8825號自 │        │          │據10張│
│    │    │          │      │        │  小客車（未留車│        │          │      │
│    │    │          │      │        │  ）質押借得二十│        │          │      │
│    │    │          │      │        │  萬元          │        │          │      │
│    │    │          │      │        │戊○○、己○○│        │          │      │
│    │    │          │      │        │  以每一萬元利息│        │          │      │
│    │    │          │      │        │  一千二百元之暴│        │          │      │
│    │    │          │      │        │  利，借貸予被害│        │          │      │
│    │    │          │      │        │  人，被害人以支│        │          │      │
│    │    │          │      │        │  票借得四十萬元│        │          │      │
│    │    │          │      │        │  ，以客票借得五│        │          │      │
│    │    │          │      │        │  十萬元        │        │          │      │
│    │    │          │      │        │總共借貸一百一十│        │          │      │
│    │    │          │      │        │萬元，利息每月共│        │          │      │
│    │    │          │      │        │十二萬六千元    │        │          │      │
├──┼──┼─────┼───┼────┼────────┼────┼─────┼───┤
│ 11 │重利│94年7月31 │彰化市│ 巳○○ │戊○○、己○○趁│交付行車│無預扣利息│查獲被│
│    │    │日        │彰南路│        │被害人急需金錢之│執照影本│，實拿十三│害人當│
│    │    │          │一段十│        │際，接受被害人以│、本票  │萬元      │票一張│
│    │    │          │五號中│        │車牌號碼8710-GC │        │          │，已清│
│    │    │          │日當鋪│        │號自小客車（未留│        │          │償本息│
│    │    │          │      │        │車）質押，借貸新│        │          │共十四│
│    │    │          │      │        │台幣十三萬元予被│        │          │萬一千│
│    │    │          │      │        │害人，並收取每一│        │          │七百元│
│    │    │          │      │        │萬元每月利息九百│        │          │      │
│    │    │          │      │        │元              │        │          │      │
├──┼──┼─────┼───┼────┼────────┼────┼─────┼───┤
│ 12 │重利│94年7月中 │彰化市│ 辛○○ │戊○○、己○○趁│交付行車│預扣第一期│被害人│
│    │    │旬        │彰南路│        │被害人急需金錢之│執照、本│利息一萬五│已清償│
│    │    │          │一段十│        │際，接受被害人以│票      │千元，實拿│本息共│
│    │    │          │五號中│        │車牌號碼A5-1125 │        │八萬五千元│十萬元│
│    │    │          │日當鋪│        │號自小客車（未留│        │          │      │
│    │    │          │      │        │車）質押，借貸新│        │          │      │
│    │    │          │      │        │台幣十萬元予被害│        │          │      │
│    │    │          │      │        │人，並收取每一萬│        │          │      │
│    │    │          │      │        │元每月利息一千五│        │          │      │
│    │    │          │      │        │百元            │        │          │      │
├──┼──┼─────┼───┼────┼────────┼────┼─────┼───┤
│ 13 │重利│94年7月21 │彰化市│癸○○  │戊○○、己○○趁│交付行車│無預扣利息│查獲被│
│    │    │日18時許  │彰南路│        │被害人急需金錢之│執照、車│，實拿二十│害人當│
│    │    │          │一段十│        │際，接受被害人以│主聯、身│萬元      │票一張│
│    │    │          │五號中│        │其母親所有車牌號│份證影本│          │，已償│
│    │    │          │日當鋪│        │碼X8-3671號自小 │、本票  │          │還本息│
│    │    │          │      │        │客車（未留車）質│        │          │共二十│
│    │    │          │      │        │押，借貸新台幣二│        │          │一萬八│
│    │    │          │      │        │十萬元予被害人，│        │          │千元  │
│    │    │          │      │        │並收取每一萬元每│        │          │      │
│    │    │          │      │        │月利息九百元    │        │          │      │
├──┼──┼─────┼───┼────┼────────┼────┼─────┼───┤
│ 14 │重利│94年1月間 │彰化市│ 乙○○ │戊○○、己○○趁│交付行車│無預扣利息│被害人│
│    │    │          │彰南路│        │被害人急需金錢之│執照    │，實拿三萬│已償還│
│    │    │          │一段十│        │際，接受被害人以│        │元        │本息三│
│    │    │          │五號中│        │車牌號碼DG-5629 │        │          │萬二千│
│    │    │          │日當鋪│        │號自小客車（未留│        │          │七百元│
│    │    │          │      │        │車）質押，借貸新│        │          │      │
│    │    │          │      │        │台幣三萬元予被害│        │          │      │
│    │    │          │      │        │人，並收取每一萬│        │          │      │
│    │    │          │      │        │元每月利息九百元│        │          │      │
│    │    │          │      │        │，第二個月後每一│        │          │      │
│    │    │          │      │        │萬元每月利息四百│        │          │      │
│    │    │          │      │        │元              │        │          │      │
│    │    │          │      │        │                │        │          │      │
└──┴──┴─────┴───┴────┴────────┴────┴─────┴───┘


司法院資訊處製作；財團法人民間司法改革基金會備份。
